【裁判字號】    94,上訴,2339
【裁判日期】    950203
【裁判案由】    偽證
【裁判全文】
臺灣高等法院臺中分院刑事判決        94年度上訴字第2339號
上  訴  人
即  被  告  丙○○
上  訴  人
即  被  告  丁○○
上  訴  人
即  被  告  己○○
上三人共同
選任辯護人  林春祥律師
上  訴  人
即  被  告  戊○○
上列上訴人因偽證案件，不服臺灣臺中地方法院中華民國94年10
月6日第一審判決 （民國93年度訴字第1304號，起訴案號：臺灣
臺中地方法院檢察署民國93年度偵字第616號 ），提起上訴，本
院判決如下：
    主  文
原判決撤銷。
丙○○、己○○、丁○○、戊○○均無罪。
    理  由
一、公訴意旨略稱：被告丁○○、己○○、丙○○、戊○○第人
    與陳滄海（另涉偽證罪另移併最高法院審理）均有交情，嗣
    陳滄海因涉入丙○○與乙○○傷害案之調解事宜而生糾紛，
    致陳滄海心生不滿，而於民國（下同）九十二年四月二十四
    日，向臺灣臺中地方法院提起乙○○涉嫌妨害名譽自訴，並
    於自訴狀中略稱「、、、、當天陳水成君與邱松柏君與被告
    （指乙○○）協談可能不順利，致很快就解散出來各自回家
    。原告（指陳滄海）自始至終都未進入協商及交談，但被告
    卻於警訊筆錄及刑事告訴中。將原告論告及稱謂為不良分子
    。如被告無法舉證原告為不良分子的具體證據，就應該負公
    然侮辱的刑責。」，臺灣臺中地方法院於接獲陳滄海之自訴
    狀之後，即分九十二年自字第三四九號被告乙○○妨害名譽
    案審理，並於九十二年六月二日下午三時，在臺灣臺中地方
    法院刑事第十二法庭開庭，陳滄海於審理中進一步虛構指稱
    ，乙○○係先於九十一年十二月二十四日二十時三十分許，
    在乙○○位於台中市○村路○段一五一號福平里辦公室外面
    辱罵陳滄海係「不良分子」，復又於臺灣臺中地方法院九十
    一年度自字第八五四號傷害案件（指乙○○告丙○○傷害案
    ），於九十二年一月六日，在臺中地方法院第五法庭中，公
    然辱罵陳滄海係「不良分子」及九十二年度上易字第六四九
    號（前揭案之上訴案），於九十二年四月二十二日，在臺灣
    高等法院臺中分院第十七法庭之庭內及庭外，再度公然辱罵
    陳滄海為「不良分子」。丁○○、己○○、丙○○、戊○○
    等人均明知未親自聽聞乙○○有前揭公然辱罵陳滄海為「不
    良分子」之行為，丁○○竟於九十二年六月二日下午三時許
    ，在臺灣臺中地方法院刑事第十二法庭中，具結對於案情有
    重要關係之事項，虛偽陳述稱：「問：丙○○及乙○○的傷
    害案件裡面，乙○○有無在法庭上及法庭外面說陳滄海是不
    良分子？」「答：我在高院開庭的時候，乙○○說過一次，
    丙○○找了三個不良分子過去」「問：有無說不良分子是何
    人？」「答：有指名說陳滄海他們三人」。己○○則於九十
    二年六月二十三日下午四時許，在臺灣臺中地方法院刑事十
    二法庭中，具結對於案情有重要關係之事項，虛偽陳述稱：
    「問：開庭時有無聽到乙○○說，陳滄海他們是不良分子？
    」「答：地院開完庭走出法院的時候，乙○○有說，陳滄海
    他們是不良分子，開庭有無說到我沒有注意」「問：你聽到
    過幾次？」「答：就只有一次」「問：哪一次開完庭的時候
    講的？」「答：我不記得了」「問：是否在地院大門口講的
    ？「答：是的」「問：乙○○有指名道姓說是陳滄海？」「
    答：有的」。丙○○亦於九十二年六月二十三日下午四時許
    ，在臺灣臺中地方法院刑事第十二法庭中，具結對於案情有
    重要關係之事項，虛偽陳述稱：「問：你與乙○○案件開庭
    時乙○○有無提到過陳滄海等人是不良分子？」「答：在地
    院的時候，法官一直要我們和解，乙○○說不和解，因為他
    說，我在前幾天有叫幾個不良分子到辦公室搗亂。」「問：
    當時有講三個不良分子是何人？」「答：他有講陳滄海、陳
    水成、邱松柏」。戊○○於九十二年七月十四日下午二時三
    十分許，在臺灣臺中地方法院刑事第十二法庭中，具結對於
    案情有重要關係之事項，虛偽陳述稱：「問：九十一年十二
    月二十四日，有無與陳滄海到福平里里辦公室？」「答：我
    沒有與他一起去，我是路過看到他」「問：你如何知道是九
    十一年十二月二十四日？」「答：確定日期我不知道，但是
    我知道我有在福平里辦公室外與他講話」「問：當時有何人
    與陳滄海在一起」「答：當時我與他一起抽菸」「問：你與
    他聊了多久的時間？」「答：大約一、二十分鐘」「問：聊
    天過程中，有無看到乙○○出來？」「答：我本來與陳滄海
    提到他們公會提供二個就業機會給我們，後來我問他要做什
    麼，他說二個里長吵架，他要當和事佬，我問他為何不進去
    ，陳滄海說不方便」「問：有無看到乙○○出來？」「答：
    我不認識乙○○，有一個人出來說，你們這些不良分子，但
    是我不確定是否就是乙○○，因當時燈光很暗，我當時問陳
    滄海，他說不要理他，他是里長」等語，因認為被告丙○○
    、己○○、丁○○、戊○○等四人涉嫌偽證罪云云。
二、本件公訴人認為被告丙○○等四人涉嫌偽證罪，係基於告發
    人乙○○到庭指證明確。又丁○○、己○○、丙○○、戊○○等人於臺灣臺中地方法院審理九十二年度自字第三四九號
    所為具結作證，均屬不實之情節，業據該案之刑事判決所認
    定，且更於判決書中第五頁認定「自訴人陳滄海於九十一年
    十二月二十四日晚上，在福平里辦公室外，應未與證人戊○○聊天，允無疑義，是證人戊○○之前開證詞自為本院所不
    採信」，有臺灣臺中地方院九十二年度自字第三四九號刑事
    判決書影本附卷可憑。並有被告等於該案所為證詞之審理筆
    錄，證人結文等影本在卷可參。是其等所涉偽證罪嫌，堪予
    認定。訊據被告等四人固均坦言有於前揭案件中，於法官審
    理時具結作證之事實，惟均矢口否認涉有偽證之犯行，均辯
    稱，於法官審理時所為證言，均屬真實等語。按犯罪事實應
    依證據認定之，無證據不得認定犯罪事實，刑事訴訟第一百
    五十四條第二項定有明文。又刑法第一百六十八條規定證人
    依法作證時，必須對於案情有重要關係之事項，為虛偽之陳
    述，始負偽證之責，所謂於案情有重要關係之事項，係指該
    事項之有無，足以影響於裁判之結果者而言，蓋證人就此種
    事項為虛偽之陳述，則有使裁判陷於錯誤之危險，故以之為
    偽證罪，而科以刑罰，苟其事項之有無，與裁判之結果無關
    ，僅因其陳述之虛偽，而即對之科刑，未免失之過酷，是以
    上開法條加此特別構成要件，以限定虛偽陳述之範圍，與其
    他立法例，對於證人虛偽陳述之結果，不設何等區別者，其
    立法精神自有不同。最高法院廿九年上字第二三四一號著有
    判例。經查本院向台灣台中地方法院調借該院九十一年度自
    字第八五四號傷害案件之錄音帶，其中九十二年一月二十日
    之庭訊錄音，因查無數位錄音帶資料，且錄音帶業已銷燬，
    無法檢送，僅調得九十二年一月六日之庭訊錄音光碟一片，
    此有該法院之函文附卷可證，經本院當庭勘驗該錄音光碟結
    果，告發人乙○○在開庭時確有供稱：「外面有三個人在外
    面搗亂」，觀之乙○○於該傷害案件之刑事上訴狀及附帶民
    事起訴狀內，均記載「不良分子三人」「並讓不良分子脅迫
    」等語，可證被告丙○○、己○○、丁○○作證稱：乙○○
    有指稱三個不良份子，似非虛構事實，縱因聽聞地點有異，
    仍無阻於真實。又陳滄海自訴乙○○妨害名譽案件，經台灣
    台中地方法院九十二年度自字第三四九號及本院九十二年度
    上易字第一八二四號均判決無罪，且告確定，此有該二判決
    附卷可證，則被告等四人，於上開案件作證時縱為虛偽，亦
    與判決結果無關依上開判例要旨，亦不能成立偽證罪，是被
    告等四人偽證犯罪，尚屬不能證明，原審疏未詳查，對於被
    告丙○○等四人遽為論罪科刑，尚有未當，被告丙○○等四
    人上訴意旨指摘原判決不當，為有理由，應由本院將原判決
    撤銷改判，被告丙○○等四人爰依法為無罪之諭知。
據上論斷，應依刑事訴訟法第三百六十九條第一項前段、第三百
六十四條、第三百零一條第一項，判決如主文。
本案經檢察官甲○○到庭執行職務
中    華    民    國    95    年    2    月    3      日
            刑事第二庭  審判長法  官  李  璋  鵬
                              法  官  蕭  錦  鍾
                              法  官  胡  森  田
上列正本證明與原本無異。
檢察官得上訴。
被告不得上訴。
如不服本判決應於收受送達後十日內向本院提出上訴書狀，其未
敘述上訴之理由者並得於提起上訴後十日內向本院補提理由書（
均須按他造當事人之人數附繕本）。
                              書記官  林  振  甫
中    華    民    國    95    年    2    月    6      日
                                                      Ａ


司法院資訊處製作；財團法人民間司法改革基金會備份。
